【裁判字號】    98,抗,573
【裁判日期】    980413
【裁判案由】    聲明異議
【裁判全文】
臺灣高等法院民事裁定                   98年度抗字第573號
抗  告  人  杜拜資產管理股份有限公司
法定代理人  甲○○
上列抗告人因與相對人乙○○、丁○○、丙○○間聲明異議事件
，對於中華民國98年2月24日臺灣桃園地方法院97年度事聲更字
第1號裁定提起抗告，本院裁定如下：
    主  文
抗告駁回。
抗告費用由抗告人負擔。
    理  由
一、抗告人於原執行法院異議及本院抗告意旨略以：臺灣苗栗地
    方法院民國90年5月4日苗院興執人2541字第13432號債權憑
    證（下稱本件執行名義），所載債權人即第三人華南商業銀
    行股份有限公司（下稱華南銀行）於92年7月31日將相對人
    尚未清償之貸款及有關一切權利、名義、利益、義務及責任
    等（下稱系爭債權）讓與新豐資產管理股份有限公司（下稱
    新豐公司），新豐公司於96年9月6日再將系爭債權讓亞太金
    聯資產管理股份有限公司（下稱亞太公司），嗣亞太公司復
    於97年1月2日轉讓系爭債權與抗告人，抗告人乃系爭債權之
    債權人。又債權讓與之通知，為讓與人與受讓人向債務人通
    知債權讓與事實之行為，其性質為觀念通知，並不以債務人
    承諾為必要，民法第297條第1項所定債權讓與事實須通知債
    務人係債權讓與之對抗要件，而非生效要件，抗告人以受讓
    人身分對相對人聲請強制執行行使債權時，已足使債務人即
    相對人知有債權讓與之事實，應認為兼有通知之效力。若認
    為不足，抗告人亦曾於97年5月12日及97年5月22日具狀聲請
    就相對人之新址重新送達，若無法送達，並請准予公示送達
    ，並無不予補正之情事。又縱抗告人未補正債權讓與之合法
    通知證明，強制執行程序亦非不能進行，詎原執行法院逕依
    強制執行法第30條之1準用民事訴訟法第249條第1項第6款規
    定駁回抗告人強制執行之聲請，且於抗告人提出異議後，駁
    回抗告人之異議，自有未洽，爰提起抗告，請求廢棄原裁定
    等語。
二、按「債權之讓與，非經讓與人或受讓人通知債務人，對於債
    務人不生效力。但法律另有規定者，不在此限。」民法第29
    7條第1項定有明文。其立法理由，乃債權之讓與，在當事人
    間，於契約完成時即生效力，無須通知債務人，然債務人究
    未知有債權讓與之事，為保護債務人之利益，使讓與人或受
    讓人負通知之義務，在未通知以前，其讓與行為僅當事人間
    發生效力，對於債務人不生效力，但法律別有規定者，則無
    須通知。是債權讓與，於讓與人或受讓人間雖已發生效力，
    但依法應將債權讓與之事通知債務人，而未完成通知前，對
    債務人言，尚未發生債權讓與之效力，無待債務人抗辯，受
    讓人均不得對債務人行使債權。又金融機構合併法第15條第
    1項第1款雖規定以收購金融機構不良債權為目的之資產管理
    公司，受讓金融機構不良債權時，適用同法第18條第3項規
    定，即債權讓與之通知得以公告方式代之。惟於資產管理公
    司受讓金融機構不良債權後，再將該債權讓與他家資產管理
    公司時，因資產管理公司並不屬金融機構合併法第4條第1款
    規定之金融機構，自無金融機構合併法第18條第3項之適用
    。準此，資產管理公司將原屬金融機構不良債權轉讓予他家
    資產管理公司時，仍應依民法第297條第1項規定為債權讓與
    之通知，不得逕以公告代之。次按債權人聲請強制執行，如
    不合程式或不備其他要件，依其情形可以補正，經定期命補
    正而不補正者，法院應以裁定駁回之，此觀強制執行法第30
    條之1準用民事訴訟法第249條第1項第6款自明。
三、經查：
（一）抗告人主張系爭債權之原債權人華南銀行於92年7月31日
      將系爭債權讓與新豐公司，新豐公司於96年9月6日將系爭
      債權讓與亞太公司，亞太公司再於97年1月2日將系爭債權
      讓與抗告人等情，業據抗告人提出本件執行名義、積欠債
      務明細表、讓渡書、債權讓與聲明書、借據、登報公告為
      證（原執行法院97年度司執字第24325號卷第3至7頁、第9
      至18頁、第60至64頁），堪信此部分之事實為真正。足見
      ，抗告人係自亞太公司受讓系爭債權，然亞太公司及抗告
      人，均非屬金融機構合併法第4條第1款規定所指之金融機
      構，則依上開二前段之說明，抗告人受讓系爭債權，自無
      同法第18條第3項以公告代債權讓與通知之適用，亞太公
      司或抗告人仍應依民法第297條第1項規定對相對人為債權
      讓與之通知，於未為合法通知前，系爭債權讓與，於亞太
      公司與抗告人間雖已發生效力，惟對相對人言，尚未發生
      債權讓與之效力，無待相對人之抗辯，抗告人均不得對相
      對人行使債權。
（二）如上所述，系爭債權於未合法通知相對人前，對相對人尚
      不生效力。是抗告人應先對相對人為系爭債權之讓與通知
      後，始得對相對人之財產實施強制執行。茲抗告人於向原
      執行法院對相對人聲請強制執行時，未為上開之通知，原
      執行法院乃於97年4月21日、5月16日以桃院永執97年司執
      柏字第24325號函（上開執行法院卷第27至28頁、第45頁
      ）通知抗告人於收受該函文送達次日起5日內補正系爭債
      權讓與通知之證明文件，然抗告人於97年5月5日及同年月
      20日收受該通知（上開執行卷第29頁、第46頁）後，未依
      該通知之旨，補正前揭證明文件，僅於97年5月12日及同
      年月22日提出「民事聲請狀」，表明債權讓與之通知，並
      非債權讓與之生效要件，無論有無債權讓與通知之相關證
      明，均無礙強制執行程序之續行，並請求續行強制執行程
      序等語（上開執行卷第30至32頁、第48至50頁）。原執行
      法院因之以抗告人未依限補正，其聲請不合法為由，駁回
      抗告人強制執行之聲請，且於抗告人提出異議後，駁回抗
      告人之異議，揆諸上開二後段之說明，經核尚無違誤。
（三）抗告人另請求原執行法院就抗告人查報之新址，對相對人
      重新送達，若無法送達，請准予公示送達等語。惟抗告人
      應先按其查報之新址為債權讓與之通知，倘有無法通知時
      ，再依民法第97條規定向「原法院」聲請公示送達，茲抗
      告人未舉證證明有無法通知相對人之情事，即遽向「原執
      行法院」聲請公示送達，於法自有不合。況依抗告人上開
      主張之旨，顯係以抗告人向原執行法院聲請對相對人為強
      制執行時，「同時」併送債權讓與之通知與相對人，而非
      債權讓與通知已合法送達（包括公示送達）「後」，始向
      原執行法院聲請對相對人為強制執行，二者顯然有別，核
      與前開抗告人應先對相對人為債權讓與之「通知後」，始
      得對相對人之財產實施強制執行之論述有違，是抗告人此
      部分之主張，仍不可採。
（四）從而，抗告意旨指摘原裁定不當，聲明廢棄，為無理由，
      應予駁回。
四、據上論結，本件抗告為無理由，爰裁定如主文。
中    華    民    國     98    年    4    月    13    日
                  民事第十二庭
                      審判長法  官  陳駿璧
                            法  官  連士綱
                            法  官  陳邦豪
正本係照原本作成。
本裁定除以適用法規顯有錯誤為理由，不得再抗告。如提起再抗
告，應於收受後10日內委任律師為訴訟代理人向本院提出再抗告
狀。並繳納再抗告費新台幣1000元。
中    華    民    國     98    年    4    月    13    日
                               書記官  李佳樺


司法院資訊處製作；財團法人民間司法改革基金會備份。
